臺灣宜蘭地方法院刑事判決　　　　　　　 99年度智訴字第3號
公　訴　人　臺灣宜蘭地方法院檢察署檢察官
被　　　告　陳介均
上列被告因違反著作權法案件，經檢察官提起公訴（99年度偵字
第1633號），本院判決如下：
    主  文
陳介均犯著作權法第九十一條第三項之侵害著作財產權罪，處有
期徒刑拾月。扣案電腦主機壹台、燒錄機肆臺、空白光碟片參箱
，均沒收。
    犯 罪 事 實
一、陳介均（原名陳嘉鴻）明知如附表一所示「人紀系列」DVD
    影音光碟及書籍，分別係由著作權人倪海廈享有著作財產權
    之視聽著作及語文著作，非經著作財產權人倪海廈同意或授
    權，不得散布上開著作財產權之重製物。詎陳介均竟基於意
    圖銷售而擅自以重製方法侵害上開視聽、語文著作財產權之
    犯意，於購得如附表一所示「人紀系列」書籍及「人紀系列
    ─黃帝內經」、「人紀系列─傷寒論」DVD影音光碟後，自
    民國97年12月至99年6月下旬期間，在其所架設之「錢經理
    網路商城」網站上，刊登販賣上開著作物盜版光碟及書籍之
    訊息，以每套盜版光碟新臺幣6,500元、每本盜版書籍新臺
    幣1,500元之價格，供不特定人上網訂購。待顧客訂購後，
    陳介均即依顧客訂購內容，就顧客訂購書籍部分，以影印方
    式重製後售出；就顧客訂購「人紀系列─黃帝內經」、「人
    紀系列─傷寒論」DVD影音光碟部分，以其自備之電腦主機
    、燒錄機，燒錄於光碟後售出。嗣經倪海廈發現上情，報警
    處理，經警於98年12月29日持本院核發之搜索票至陳介均位
    於宜蘭縣宜蘭市○○街87巷7號住處搜索，扣得電腦主機1臺
    、燒錄機4臺、空白光碟片3箱，並由倪海廈委託代理人於偵
    查中提出託友人向陳介均購得之「人紀系列─傷寒論」盜版
    書籍2本、「人紀系列─金匱篇」盜版書籍1本，而查獲上情
    。
二、案經告訴人倪海廈委託代理人嚴裕欽律師訴由內政部警政署
    保安警察隊第二總隊報告臺灣宜蘭地方法院檢察署檢察官偵
    查起訴。
    理  由
壹、按被告以外之人於審判外之陳述，雖不符刑事訴訟法第159
    條之1至第159條之4之規定，而經當事人於審判程序同意作
    為證據，法院審酌該言詞陳述或書面陳述作成時之情況，認
    為適當者，亦得為證據，刑事訴訟法第159條之5第1項定有
    明文。經查，下列所引被告陳介均以外之人於審判外之言詞
    及書面陳述，雖屬傳聞證據，但檢察官及被告於本院審判期
    日中，均同意此部分之證據有證據能力，本院審酌上開證據
    資料製作時之情況，尚無違法不當及證明力明顯過低之瑕疵
    ，亦認為以之作為證據應屬適當，依前開刑事訴訟法第159
    條之5規定，認前揭證據資料均有證據能力，合先敘明。
貳、有罪部分：
一、上揭犯罪事實，業據被告陳介均於本院審理中坦承不諱，並
    有同意書、錢經理網路商城網頁之列印資料、智邦生活館使
    用者基本資料及IP位址回復信件、中華電信股份有限公司客
    服處二客服第七作業中心回覆單、聯華電信股份有限公司華
    北客服字0000000-00號警調單位回覆函、中華郵政股份有限
    公司臺北郵局98年11月6日北營字第0980903669號函暨所附
    帳戶基本資料、中華郵政股份有限公司代收貨價託運單、臺
    灣板橋地方法院所屬民間公證人新板聯合事務所98年度板院
    民公品字第00336號公證書、臺灣臺北地方法院所屬民間公
    證人陳品豪事務所99年度北院民公品字第00004號公證書、
    臺灣臺北地方法院所屬民間公證人陳品豪事務所99年度北院
    民公品字第00082號公證書，及臺灣宜蘭地方法院檢察署檢
    察事務官對於扣案電腦主機、錢經理網路商城網站之勘驗筆
    錄在卷可稽，此外，復有電腦主機1臺、燒錄機4臺、空白光
    碟片3箱、盜版書籍「人紀系列─傷寒論」2本、盜版書籍「
    人紀系列─金匱篇」1本扣案足資佐證，足認被告之自白與
    事實相符。綜上，本件事證明確，被告犯行洵堪認定，應予
    依法論科。
二、核被告所為，係犯著作權法第91條第2項（書籍部分）、第3
    項（光碟部分）之侵害著作財產權罪。被告非法重製書籍、
    影音光碟後進而散布，其散布之低度行為，應為重製之高度
    行為所吸收，不另論罪。按刑事法若干犯罪行為態樣，本質
    上原具有反覆、延續實行之特徵，立法時既予特別歸類，定
    為犯罪構成要件之行為要素，則行為人基於概括犯意，在密
    切接近之一定時、地持續實行之複次行為，倘依社會通念，
    於客觀上認為符合一個反覆、延續性之行為觀念者，於刑法
    評價上，即應僅成立一罪。學理上所稱「集合犯」之職業性
    、營業性或收集性等具有重複特質之犯罪均屬之，例如經營
    、從事業務、收集、販賣、製造、散布等行為概念者是。查
    本件被告自97年12月至99年6月下旬期間，利用所架設之「
    錢經理網路商城」網站，經營重製盜版書籍、盜版光碟之販
    售營業行為，係在密集期間內以相同之方式持續進行，未曾
    間斷，而具有反覆實施之特徵，從而在行為概念上，縱有多
    次舉措，仍各應評價認係包括一罪之集合犯而各論以一罪。
    被告以一行為觸犯著作權法第91條第2項之罪，及同法第91
    條第3項之罪，應從一重之著作權法第91條第3項侵害著作財
    產權罪處斷。又起訴書雖漏未論及被告自97年12月至98年初
    ，及99年1、2月後至99年6月下旬期間，意圖銷售而重製盜
    版書籍、光碟之事實，惟該部分犯行與已經起訴部分，因具
    有集合犯之實質上一罪關係，自為起訴效力所及，本院應併
    予審究，附此敘明。
三、爰審酌被告前已有違反著作權法之前科，竟仍不知警惕，貪
    圖不法利益為本件犯行，其所為嚴重影響著作財產權人之權
    益及社會善良風氣，並破壞我國致力保護智慧財產權之國際
    形象，所生之危害非輕；兼衡被告侵害告訴人倪海廈著作財
    產權之期間、方式、對告訴人所造成之損害程度；及被告經
    警查獲後，於偵查中經檢察事務官要求將販售本案盜版光碟
    、書籍之網頁資料移除，猶未移除網頁資料，持續於網路上
    販售盜版光碟、書籍，難認確有悔意之犯後態度等一切情狀
    ，量處如主文所示之刑。扣案之電腦1臺、燒錄機4臺，為被
    告非法重製光碟使用之物、扣案空白光碟片則為被告預備供
    重製光碟使用之物，且均為被告所有，爰依刑法第38條第1
    項第2款諭知沒收。扣案盜版書籍3本，雖係被告犯著作權法
    第91條第2項之罪所得之物，但業經出售，由告訴人託友人
    訂購取得，已非被告所有，爰不予宣告沒收。
參、不另為無罪諭知部分：
一、公訴人另以：被告自98年初至99年1、2月間，以燒錄光碟之
    方式，非法重製「人紀系列─神農本草經」、「人紀系列
    ─針灸篇」、「人紀系列─金匱篇」盜版光碟，再於其所架
    設之「錢經理網路商城」網站上陳列販售，因認被告涉犯著
    作權法第91條第3項，及同法第91條之1第3項之罪嫌。
二、按犯罪事實應依證據認定之，無證據不得認定犯罪事實；不
    能證明被告犯罪者，應諭知無罪之判決，刑事訴訟法第154
    條第2項、第301條第1項分別定有明文。又檢察官就被告犯
    罪事實，應負舉證責任，並指出證明之方法。檢察官對於起
    訴之犯罪事實，應負提出證據及說服之實質舉證責任。倘其
    所提出之證據，不足為被告有罪之積極證明，或其指出證明
    之方法，無法說服法院以形成被告有罪之心證者，應貫徹無
    罪推定原則，亦為刑事訴訟法第161條第1項、刑事妥速審判
    法第6條所明定。
三、公訴人認被告涉犯前開違反著作權法犯行，無非以檢察事務
    官所製勘驗筆錄，資為論據。訊據被告則堅詞否認犯行，辯
    稱：伊無法燒錄「人紀系列─神農本草經」、「人紀系列
    ─針灸篇」、「人紀系列─金匱篇」之全套DVD影音光碟，
    所以伊所販賣的「人紀系列─神農本草經」、「人紀系列─
    針灸篇」、「人紀系列─金匱篇」盜版光碟，都是向他人購
    買的盜版光碟，並非伊自行重製的等語。
四、公訴人雖主張被告就「人紀系列─神農本草經」、「人紀系
    列─針灸篇」、「人紀系列─金匱篇」DVD影音光碟亦有重
    製於光碟而販賣之行為，但本件經檢察事務官就扣案電腦主
    機實施勘驗之結果，扣案電腦主機硬碟內雖有「神農」、「
    針灸」、「金櫃」檔案夾，但「神農」檔案夾內僅有「神4
    」、「神8」程式；「針灸」檔案夾內僅有「針灸1」、「針
    灸2」、「針灸5」程式；在「金櫃」檔案夾內則並無程式，
    此有勘驗筆錄存卷可稽（見偵查卷第38至39頁），亦即，自
    被告住處所扣得之電腦主機內，並無上開3套DVD視聽著作之
    全套程式檔案，此核與被告前揭所辯尚屬相符，是本件尚無
    從認定被告就上開3套DVD視聽著作亦有意圖銷售而重製於光
    碟之行為，惟公訴意旨認此等部分與前開論罪科刑部分有集
    合犯之裁判上一罪關係，爰就此部分不另為無罪之諭知。
據上論斷，應依刑事訴訟法第299條第1項前段，著作權法第91條
第2項、第3項，刑法第11條前段、第55條、第38條第1項第2款，
判決如主文。
本案經檢察官張立言到庭執行職務
中    華    民    國   100    年    1     月    25    日
              刑事第四庭審判長法  官  林楨森
                              法  官  辜漢忠
                              法  官  鄧晴馨
上正本證明與原本無異。
如不服本判決，應於收受送達後10日內向本院提出上訴狀（應附
繕本）。其未敘述上訴理由，應於上訴期間屆滿後20日內補提理
由書狀於本院，上訴於臺灣高等法院。
                              書記官  林怡君
中    華    民    國   100    年    1     月    25    日
附表：
┌──┬───────────┬───────────────┐
│編號│  著  作  名  稱      │  著 作 財 產 內 容           │
├──┼───────────┼───────────────┤
│1   │人紀系列─神農本草經  │書籍1本、DVD影音光碟1套共9集  │
├──┼───────────┼───────────────┤
│2   │人紀系列─針灸篇      │書籍1本、DVD影音光碟1套共11集 │
├──┼───────────┼───────────────┤
│3   │人紀系列─金匱篇      │書籍1本、DVD影音光碟1套共11集 │
├──┼───────────┼───────────────┤
│4   │人紀系列─黃帝內經    │書籍1本、DVD影音光碟1套共11集 │
├──┼───────────┼───────────────┤
│5   │人紀系列─傷寒論      │書籍1本、DVD影音光碟1套共8集  │
└──┴───────────┴───────────────┘
本案論罪科刑主要法條：
著作權法第91條第2項、第3項
意圖銷售或出租而擅自以重製之方法侵害他人之著作財產權者，
處 6 月以上 5 年以下有期徒刑，得併科新臺幣 20 萬元以上 2
百萬元以下罰金。
以重製於光碟之方法犯前項之罪者，處 6 月以上 5 年以下有期
徒刑，得併科新臺幣 50 萬元以上 5 百萬元以下罰金。
著作僅供個人參考或合理使用者，不構成著作權侵害。